【裁判字號】    99,小上,60
【裁判日期】    990521
【裁判案由】    清償借款
【裁判全文】
臺灣高雄地方法院民事裁定              99年度小上字第60號
上  訴  人  乙○○○
被上訴人    國泰世華商業銀行股份有限公司
法定代理人  甲○○
上列當事人間清償借款事件，上訴人對於民國99年3 月31日本院
高雄簡易庭98年度鳳小字第1572號第一審判決提起上訴，本院裁
定如下：
    主    文
上訴駁回。
第二審訴訟費用新臺幣壹仟伍佰元由上訴人負擔。
    理    由
一、按對於小額程序第一審判決之上訴，非以其違背法令為理由
    ，不得為之；又上訴狀內應記載上訴理由，表明下列各款事
    項：(一)原判決所違背之法令及其具體內容；(二)依訴訟資料可
    認為原判決有違背法令之具體事實，民事訴訟法第436 條之
    24第2 項、第436 條之25分別定有明文。所謂判決違背法令
    ，依同法第468 條規定，係指判決不適用法規或適用不當者
    而言；而有同法第469 條第1 款至第6 款所列情形之一者，
    為判決當然違背法令。據此，當事人提起上訴如以小額程序
    第一審判決有不適用法規或適用法規不當為上訴理由時，其
    上訴狀或理由書應有具體之指摘，並揭示該法規之條項或其
    內容，若係成文法以外之法則，應揭示該法則之旨趣，倘為
    司法院解釋或最高法院之判例，則應揭示該判解之字號或其
    內容，如依民事訴訟法第469 條第1 款至第6 款所列情形為
    理由時，其上訴狀或理由書應揭示合於該條款之事實，上訴
    狀或理由書如未依此項方法表明者，即難認為已對小額程序
    第一審判決之違背法令有具體之指摘，其上訴自難認為合法
    （最高法院民國71年度臺上字第314 號判例意旨參照）。次
    按上訴人雖提出上訴理由書，然其理由書未具體指摘原判決
    有何違背法令之內容及事實，即不具備表明上訴理由之程式
    ，雖原第一審法院未依民事訴訟法第436 之32第2 項準用同
    法第471 條第1 項之規定，裁定駁回上訴，而將訴訟卷宗送
    交第二審法院，即應由第二審法院裁定駁回其上訴（最高法
    院73年度第2 次民事庭庭長會議決議參照）。
二、上訴意旨略以：(一)本件被上訴人請求之本金加計利息應超過
    新台幣（下同）10萬元，本件應適用簡易程序，而非小額程
    序。(二)原判決對於下列主要證據漏未調查，逕予判決，顯有
    民事訴訟法第469 條第5 款與第6 款規定判決違背言詞辯論
    公開之規定及判決不備理由或理由矛盾之當然違背法令之情
    ：1.被上訴人對於有無對保一事，前後供述不一，請鈞院調
    閱第2 次補發申請書及調閱0000000000或0000000000行動電
    話通聯紀錄，即可證明被上訴人稱伊有向上訴人對保等語，
    應非實在。2.另訴外人黃菁庠、廖哲寬、楊博賢、及黃炎和
    刑事案件中所陳述之內容，均與事實不合，且未與上訴人公
    開對質辯，是應再傳喚黃菁庠、廖哲寬、楊博賢及黃炎和等
    人作證，釐清事實。3.上訴人根本不知道黃菁庠有冒上訴人
    名義成立信用卡使用契約（下稱系爭信用卡契約），由被上
    訴人陸續核發卡號0000000000000000及卡號00000000000000
    00信用卡（下稱系爭信用卡）等情，尚難僅以黃菁庠刷卡消
    費之物品與上訴人有關，遽認上訴人有授權黃菁庠以伊名義
    辦理系爭信用卡。(四)上訴人從未授權黃菁庠與被上訴人簽定
    系爭信用卡契約，原判決未依證據及論理法則，確有違背法
    令之情，爰依法提起上訴等語。
三、經查：
  (一)按關於請求給付金錢或其他代替物或有價證券之訴訟，其標
    的金額或價額在10萬元以下者，適用小額程式，民事訴訟法
    第436 條之8 第1 項定有明文。另按以一訴附帶請求其孳息
    、損害賠償、違約金或費用者，不併算其價額，民事訴訟法
    第77條之2 第2 項亦定有明文。本件被上訴人請求給付之項
    目包括本金與利息，然依上開說明計算訴訟標的金額不包括
    附帶請求之孳息，是此，既然本件被上訴人請求之本金金額
    為85,218元，是依上開規定，本應適用小額程式，上訴人以
    本金加計利息超過10萬元，認本件不適用小額程序，尚非有
    理由。
  (二)又上訴人所爭執之其未授權黃菁庠與被上訴人訂立系爭信用
    卡契約，其不知情黃菁庠有使用系爭信用卡消費等事項，業
    經原審依兩造陳述、訴外人黃菁庠、廖哲寬、楊博賢及黃炎
    和於刑事案件之陳述、系爭信用卡刷費紀錄等證據據以認定
    ，且上訴人有無授權黃菁庠與被上訴人訂立系爭信用卡契約
    ；黃菁庠、廖哲寬、楊博賢及黃炎和供詞是否真正等事項，
    均係原審證據取捨及事實認定之範疇，而原判決並已於判決
    理由中加以說明，上訴人並未就此部分具體指明原判決有何
    不適用法規或適用法規不當，或有當然違背法令之情事，及
    符合該條款要件之具體事實。
  (三)再者，上訴人聲請調閱補發申請書、通聯紀錄及傳喚證人黃
    菁庠、廖哲寬、楊博賢及黃炎和等情，均涉及新證據之調查
    ，與原判決是否有違背法令之情無涉，是此，上訴人就此部
    分主張原判決有違背法令之情，並無理由。綜上，上訴意旨
    並未具體指明原審判決有如何不適用法規或適用法規不當，
    或有民事訴訟法第469 條第1 款至第6 款所稱當然違背法令
    之情事，及符合該條款要件之具體事實，自難認其已合法表
    明上訴理由，依首揭說明，應認其上訴為不合法。
四、復按於小額訴訟之上訴程序，法院為訴訟費用之裁判時，應
    確定其費用額，民事訴訟法第436 條之19第1 項、第436 條
    之32第1 項定有明文。本件第二審裁判費用為1,500 元，應
    由上訴人負擔，爰併為裁定如主文第二項所示。
五、據上論結，本件上訴為不合法，依民事訴訟法第436 之32第
    1 、2 項、第436 條之19第1 項、第444 條第1 項前段、第
    95條、第78條，裁定如主文。
中    華    民    國    99    年    5     月    21    日
              民事第一庭  審判長法  官  黃國川
                                法  官  林岳葳
                                法  官  張茹棻
以上正本係照原本作成。
本裁定不得抗告。
中    華    民    國    99    年    5     月    21    日
                                書記官  黃美秀

司法院資訊處製作；財團法人民間司法改革基金會備份。
